臺灣板橋地方法院交通事件裁定　　　　100年度交聲字第331號
原處分機關　交通部公路總局臺北區監理所
異　議　人
即受處分人　蘇傳貴
上列受處分人因違反道路交通管理處罰條例案件，對於交通部公
路總局臺北區監理所於民國100 年1 月14日以北監營裁字第裁40
-DB0000000號所為之裁決處分（原舉發案號：桃園縣政府警察局
99年12月3 日桃警局交字第DB-0000000號），聲明異議，本院裁
定如下：
    主  文
異議駁回。
    理  由
一、原處分意旨略以：本件異議人即受處分人蘇傳貴於民國99年
    12月3 日0 時25分許，騎乘車牌號碼557-DHG 號重型機車，
    行至桃園縣八德市○○路與國際路交會、設有燈光管制之交
    岔路口時，先違規闖紅燈，又拒絕停車接受稽查而逃逸。案
    經員警記下違規時間及地點並調閱該路口監視錄影畫面確認
    車號後逕行舉發，原處分機關乃於100 年1 月14日以北監營
    裁字第裁40-DB0000000號違反道路交通管理事件裁決書，依
    道路交通管理處罰條例第53條第1 項、第60條第1 項、第63
    條第1 項等規定，共裁處罰鍰新臺幣（下同）4,800 元，並
    記違規點數4 點等語。
二、異議意旨略以：伊並無闖紅燈，亦未拒絕停車接受稽查而逃
    逸，伊可以很肯定的說沒有在罰單所指時間、地點出現在那
    裡，何來違規事實？請警方拿出具體證據，爰依法聲明異議
    云云。
三、按汽車（含機器腳踏車）駕駛人，行經有燈光號誌管制之交
    岔路口闖紅燈者，處1,800 元以上5,400 元以下罰鍰；汽車
    駕駛人，駕駛汽車有違反本條例之行為，經交通勤務警察或
    依法令執行交通稽查任務人員制止時，不聽制止或拒絕停車
    接受稽查而逃逸者，除按各該條規定處罰外，處3,000 元以
    上6,000 元以下罰鍰；汽車駕駛人有第60條第1 項情形者，
    記違規點數1 點，有第53條情形者，記違規點數3 點，道路
    交通管理處罰條例第53條第1 項、第60條、第63條第1 項第
    1 、3 款定有明文。
四、異議人雖否認有闖紅燈及拒絕停車接受稽查而逃逸之違規行
    為，並以前詞置辯，惟未提出任何不在場證明，反觀證人即
    本件執行取締勤務及抄寫車號製單逕行舉發之員警曾至譁則
    已到庭具結證稱：伊當天是與另1 名同事著警服及反光背心
    各騎1 台機車，在國際路跟廣福路口附近執行0 到2 的巡邏
    勤務，伊就站在距離前揭路口約5 到8 公尺左右的廣福路路
    邊作定點盤查，就是要盤查交通違規。後來伊看到1 台機車
    沿廣福路往八德方向騎到該路口停止線時，路口號誌已經是
    紅燈，但該車只有稍微頓一下，看一下國際路方向沒有來車
    ，就闖紅燈通過路口繼續往前直行，伊看到後就走上前到馬
    路中央鳴哨及揮動LED 指揮棒，機車騎士有看到伊，但伊沒
    有看清楚他的臉，後來因為前方廣福路與福國路口也是紅燈
    ，機車騎士就立即煞車後在伊面前約3 、4 公尺處迴轉，並
    沿廣福路往中壢方向逃逸，當時伊因為光線不好，加上機車
    有煞車燈，所以沒有看到車號，只是抄下違規時間及地點，
    經再調閱路口監視器後，發現當時只有1 台機車經過該路口
    ，才會確定車號並逕行舉發，如果畫面上看出來有2 部以上
    的車子，伊就不會舉發；伊現在只記得該機車騎士是男生，
    有戴安全帽，沒有載人，不記得是何種形式的機車等語（本
    院卷第18頁反面至第21頁）明確，並庭繪現場草圖及提出所
    調得之路口監視錄影光碟1 片為證（同前卷第23、24頁），
    嗣經本院當庭播放該光碟進行勘驗後，亦確認其中檔名為廣
    福國際1203（1 ）之檔案在同日0 時25分10秒時有1 台汽車
    通過路口往八德方向行進，當時路口號誌為綠燈，同日0 時
    25分21秒變成黃燈，同日0 時25分25秒變成紅燈加1 個綠燈
    （按係廣福路往中壢方向右轉國際路的右轉綠燈），0 時25
    分43秒則有1 台機車（按即本件違規機車）通過路口往八德
    方向行進，前開期間內則無其他汽機車沿著廣福路往八德方
    向行駛；另檔名為廣福國際557-DHG(1)檔案，於同一時間確
    實有出現1 台機車，但以影片播放方式時，該機車車號不甚
    清楚；另開啟光碟內附件三文件所附照片（即本院卷第27頁
    照片），有拍得車號557-DHG 機車於前揭同一時間通過廣福
    路與國際路口等情，有本院勘驗筆錄在卷可參（本院卷第18
    頁反面至第19頁）。此證人與異議人素不相識，亦無嫌怨糾
    紛，復已具結擔保所言屬實，衡情應無甘冒被訴偽證重罪（
    有期徒刑7 年以下）之風險而刻意陷害異議人之理，另其當
    時業已擔任警員20年，任職期間要負責包含交通定點盤查在
    內的所有勤務，沒有近視，也沒有老花等情，業據其具結證
    述明確，堪認應有相當之值勤及取締經驗，且其所述復有前
    揭監視錄影畫面可資佐證，自堪認係真實。況且，執行勤務
    警員掣單舉發違反道路交通管理處罰條例所列之違規事實，
    本質上為行政處分，係公務員基於職務上權力，依法就特定
    之具體事件所為具有公法上效果之單方行政行為，基於公務
    員為公法上行為具有公信力之原則，該行政處分當可被推定
    為真正，其據以依法處分之事實認定亦為真正無誤。反之，
    若謂公務員一切行政行為均須預留證據以證其實，則國家行
    政勢必窒礙難行，據此，刑事訴訟法就犯罪證據有關之規定
    中與屬行政秩序罰之交通違規裁罰本質不合之部分，自不在
    準用之列。本此公信原則，立法者以道路交通管理處罰條例
    第92條第3 項之授權，賦予行政機關訂定違反道路交通管理
    事件統一裁罰基準及處理細則，使執勤員警得當機處分，以
    達其維護交通秩序、安全之行政目的。經檢視前揭證人所述
    之取締及舉發經過，核與取締、舉發相關規範相符，且未悖
    於一般生活經驗，堪認其所證述之違規情節，確實存在。至
    於異議人雖又稱：「（你這台車子有無給別人用？）有，可
    能是家人騎來用」云云（本院卷第18頁反面），惟並未指明
    當日係何人騎乘該車，從而原舉發機關及原處分機關依據道
    路交通管理處罰條例第85條之規定，逕以汽車所有人為處罰
    對象，於法亦無違背，附此說明。
五、綜上所述，異議人確有於前開時地騎乘重型機車行經設有燈
    光號誌管制之交岔路口闖紅燈，及經交通勤務警察或依法令
    執行交通稽查任務人員制止而拒絕停車接受稽查並逃逸等2
    違規事實，均堪認定。原處分機關據以援引上揭規定，共裁
    處罰鍰4,800 元，並記違規點數4 點，於法尚無不合，應予
    維持。本件異議為無理由，應予駁回。
據上論斷，應依道路交通案件處理辦法第19條，裁定如主文。
中    華    民    國   100    年    3     月    30    日
                  交通法庭  法  官  楊明佳
以上正本證明與原本無異
如不服本裁定應於送達後5日內向本院提出抗告狀
                            書記官  林金良
中    華    民    國   100    年    3     月    30    日